最高法院刑事判決                                  八十七年度台非字第三四號
    上 訴 人  最高法院檢察署檢察總長
    被    告  甲○○
右上訴人因被告違反麻醉藥品管理條例案件，對於台灣高雄地方法院中華民國八十五
年七月五日第一審確定判決（八十五年度易字第四一三七號，起訴案號：台灣高雄地
方法院檢察署八十五年度偵字第八二六八號），認為違法，提起非常上訴，本院判決
如左：
    主  文
上訴駁回。
    理  由
非常上訴理由稱：「按案件曾經判決確定者，應諭知免訴之判決，刑事訴訟法第三百
零二條第一款定有明文。又連續數行為而犯同一之罪名者，依刑法第五十六條之規定
，為連續犯，以一罪論，係屬裁判上一罪，故連續犯之犯罪事實之一部經判決確定者
，其效力當然及於全部，最高法院著有四十九年台非字第二○號判例。又此項連續犯
之判決，係以最後審理事實法院宣示判決日為確定判決既判力之時點，於該宣示判決
日前所發生之事實，應為既判力之效力所及，苟重行起訴，繫屬法院應為免訴之諭知
。經查被告甲○○於八十四年五月間某日起迄八十五年二月十四日止，在高雄縣鳳山
市○○路二四七巷十七號及鳳山市○○路三十九號，連續非法吸用化學合成麻醉藥品
安非他命多次，經台灣高等法院高雄分院於八十五年五月三十日以八十五年度上易字
第七五六號判決科處有期徒刑四月，於同日確定在案。嗣被告又於八十五年四月三、
四日在高雄縣大寮鄉○○村○○路四十一號，連續非法吸用安非他命，經台灣高等法
院檢察署（按係台灣高雄地方法院檢察署之誤）檢察官提起公訴。查此部分犯罪時間
與前揭案件之犯罪時間緊接，犯罪構成要件相同，顯係基於概括犯意所為，為連續犯
，屬裁判上一罪，台灣高雄地方法院未為免訴之諭知，乃竟以八十五年度易字第四一
三七號判決科處有期徒刑伍月，揆諸前揭法律規定及判例意旨，自屬違背法令，案經
確定，爰依刑事訴訟法第四百四十一條、第四百四十三條之規定，提起非常上訴，以
資救濟。」等語。
本院按非常上訴審應以原確定判決所確認之事實為基礎，以審查原確定判決有無違背
法令。其未經原確定判決認定之事實，適用法令有無違背，即屬無憑判斷。如依原確
定判決所確認之事實，其適用法律並無違誤，縱原確定判決另有其他違法事由，除非
常上訴理由執以指摘，非常上訴審得予調查者外，既無從更為認定事實，因之，以非
原確定判決所確認之事實為前提而執為指摘其適用法律不當之非常上訴，自難認為有
理由。又刑事訴訟法第三百零二條第一款規定，案件曾經判決確定者，應諭知免訴之
判決，係以同一案件，已經法院為實體上之確定判決，該被告應否受刑事制裁，即因
前次判決而確定，不能更為其他有罪或無罪之實體上裁判。此項原則，關於實質上一
罪或裁判上一罪（如刑法第五十五條及第五十六條之犯罪），其一部事實已經判決確
定者，對於構成一罪之其他部分，固亦均應適用，但此種情形，係因審判不可分之關
係，在審理事實之法院，對於全部犯罪事實，按照刑事訴訟法第二百六十七條規定本
應予以審判，故其確定判決之既判力，亦自應及於全部之犯罪事實。若非同一案件，
而屬另一犯罪，檢察官或自訴人如就此部分發生之事實依法起訴，既不在曾經確定判
決之範圍以內，受訴法院自仍應為有罪或無罪之實體上裁判。再刑法上之連續犯，必
須基於概括之犯意，連續數行為而犯同一之罪名者，始能成立。如果每次犯罪係各別
起意，縱令所犯罪名相同，亦不得以連續犯論。本件被告甲○○曾於民國八十四年五
月間某日起至八十五年二月十四日止，在高雄縣鳳山市○○路二四七巷十七號及國光
路三十九號等處，連續非法吸用化學合成麻醉藥品安非他命，經台灣高等法院高雄分
院於八十五年五月三十日以八十五年度上易字第七五六號刑事判決判處有期徒刑四月
確定，固有該案卷可稽。但查本件原確定判決所確認之事實，係認被告基於概括犯意
，自八十五年四月三日起至同年月四日止，在高雄縣大寮鄉○○村○○路四十一號，
連續非法吸用安非他命二次。並未認被告所犯本件之非法吸用安非他命行為與上述其
另犯之非法吸用安非他命行為，為連續犯。按本件台灣高雄地方法院檢察署八十五年
度偵字第八二六八號偵查卷內附有前案之第一審刑事判決，而檢察察官仍予起訴，亦
可瞭然檢察官係認被告所犯本件之罪，係另一犯罪，而非與上述其先犯之罪為裁判上
一罪之連續犯，即非同一案件。則原判決依所確認之被告犯罪事實，依法論處被告連
續非法吸用化學合成麻醉藥品罪刑（累犯），經核於法並無違誤。非常上訴意旨不依
原判決所確認之事實為基礎，竟自行謂被告先後分別所犯上述二罪之非法吸用化學合
成麻醉藥品罪，係基於同一概括犯意所為，為連續犯云云，指摘原判決未諭知免訴之
判決為違背法令，即難認為有理由。
據上論結，應依刑事訴訟法第四百四十六條，判決如主文。
中      華      民      國    八十七    年      二      月    二十六    日
                              最高法院刑事第七庭
                                  審判長法官  董  明  霈
                                        法官  丁  錦  清
                                        法官  賴  忠  星
                                        法官  林  茂  雄
                                        法官  王  居  財
      右正本證明與原本無異
                                              書  記  官
中      華      民      國    八十七    年      三      月      四      日
